臺灣高等法院臺南分院民事判決　94年度上易字第98號
上　訴　人　　　乙○○
　　　　　　　　丙○○
兼前列二人共同
法定代理人　　　己○○
上　訴　人　　　丁○○○○○○
被 上 訴人　　　台灣中小企業銀行股份有限公司
法定代理人　　　戊○○
訴訟代理人　　　甲○○
上列當事人間請求給付借款事件，上訴人對於民國94年2月23日
臺灣臺南地方法院第一審判決（94年度訴字第38號）提起上訴，
本院於民國94年7月5日言詞辯論終結，判決如下：
    主  文
原判決關於命上訴人乙○○、丙○○、戴惠欣連帶給付之金額超
過其等繼承被繼承人戴龍喬遺產部分，及該部分假執行之宣告，
暨訴訟費用之裁判均廢棄。
前開廢棄部分，被上訴人在第一審之訴及其假執行之聲請均駁回
。
其餘上訴駁回。
第一、二審訴訟費用由上訴人己○○連帶負擔十分之三，上訴人
乙○○、丙○○、戴惠欣連帶負擔十分之二，餘由被上訴人負擔
。
    事實及理由
一、被上訴人主張：
  (一)、訴外人戴龍喬（已歿）於民國88年4月16日，邀同上訴人
      己○○為連帶保證人，向被上訴人借款新臺幣（下同）10
      0萬元，約定借款期間為20年，計分240期，按月平均攤還
      本息，利息則按週年利率百分之8.75計付，若被上訴人基
      本放款利率調整時，則自調整日起按被上訴人新通告基本
      放款利率加碼100分之0.23計付（本案到期時，被上訴人
      基本放款利率為週年利率100分之7.743），借款期間如有
      未按時繳納，除仍按上開利率計息外，其逾期在六個月以
      內者，按上開利率100之10，逾期在六個月以上者，按上
      開利率100之20加付違約金。
  (二)訴外人戴龍喬另於91年6月27日向被上訴人申請金來轉現金
    卡額度50萬元，約定至92年6月27日止，持卡借款或憑摺取
    款，另於每月21日起至月底日止，償還最低繳款金額，利息
    按被上訴人基本放款利率加碼100分之6.802計付。戴龍喬復
    於92年7月3日簽訂「契據增補條款契約」，利息自92年7月3
    日起，改採固定利率按週年利率100分之14.625計息。
  (三)訴外人戴龍喬又於93年3月24日向被上訴人申貸卡友樂透貸
    金額25萬元，借款期間一年，約定每一個月為一期，計分12
    期，按月平均攤還本金，借款期間如有未依約定按期繳款，
    則喪失期限利益，視為全部到期，應按週年利率100分之15
    計付遲延利息。
  (四)詎料上揭第一項借款，戴龍喬自93年3月16日起，即未依約
    繳納本息；上揭第二項借款，戴龍喬自93年8月11日起，即
    未依約繳納；上揭第三項借款，戴龍喬自93年8月11日起，
    即未依約繳納本息，迭經催討無效，依據兩造授信約定書第
    5條第1項第1款約定，繳納期間如有任何一宗債務不依約清
    償本金時，即喪失期限利益，借款應視為全部到期。
  (五)戴龍喬已於93年3月25日死亡，繼承人則為上訴人丁○○○
    ○○○、乙○○、丙○○、己○○等四人，依民法第1148條
    規定，繼承人應概括繼承被繼承人財產上之一切權利義務，
    故上訴人應連帶給付被上訴人如附表所示本金、利息及違約
    金。又上訴人於原審並未聲明有限定繼承之事實，對於限定
    繼承之事實不爭執，但上訴人己○○並為系爭借款之連帶保
    證人等語。
  (六)聲明：上訴駁回。
二、上訴人對於訴外人戴龍喬有向被上訴人借款之事實並不否認
    ，惟上訴人乙○○、丙○○、戴惠欣辯稱其等已為拋棄繼承
    等語，並聲明：
    原判決廢棄。被上訴人之訴及假執行之聲請均駁回。
三、本件被上訴人主張訴外人戴龍喬邀同上訴人己○○為連帶保
    證人，向被上訴人借款100萬元；又辦理小額信用貸款，向
    被上訴人借款25萬元；另申辦現金卡，陸續動用額度，而分
    別自附表所示利息起算日起，違約未續繳，分別積欠本金87
    9,713元、134,728元、70,259元等情，業經提出借據及授信
    約定書一份、放款轉帳支出傳票一紙、存款轉帳收入傳票一
    紙、卡友樂透貸申請書一紙、金來轉現金卡申請書一紙、契
    據增補條款契約一紙、還本繳息明細表三紙等（以上均為影
    本）為證，核屬相符，並為上訴人所不爭執，自堪信為真實
    。
四、次查，訴外人戴龍喬對被上訴人所為之一般借款（即附表編
    號一）於93年3月16日違約時，被上訴人之基本放款利率為
    週年利率100分之7.743，有被上訴人提出之放款利率歷史資
    料表可佐，則依約定加碼100之0.23後，則為100分之7.973
    ，被上訴人據此請求給付利息，亦屬有據。
五、再按繼承人自繼承開始時，除另有規定外，承受被繼承人財
    產上之一切權利義務。繼承人對於被繼承人之債務，負連帶
    責任。又繼承人得限定已因繼承所得之遺產，償還被繼承人
    之債務。又繼承人有數人，其中一人主張為前項限定之繼承
    時，其他繼承人視為同為限定之繼承；民法第1148條、1153
    條、1154條第1項、第2項分別訂有明文。本件上訴人己○○
    、戴惠欣、乙○○、丙○○均為訴外人戴龍喬之繼承人，有
    被上訴人提出之戶籍謄本、親屬繼承系統表為證，又上訴人
    己○○已於93年5月21日具狀向原審呈報限定繼承被繼承人
    戴龍喬之遺產，經原審裁定應為公示催告，已據本院調取原
    審93年度繼字第670號限定繼承卷核閱屬實。依上開民法第
    1154條第2項規定，上訴人乙○○、丙○○、戴惠欣視為同
    為限定之繼承，除上訴人己○○因同時為借款之連帶保證人
    ，雖為限定之繼承，就本件借款仍應負連帶責任外，依前開
    說明，上訴人乙○○、丙○○、戴惠欣三人於戴龍喬死亡後
    ，僅於繼承戴龍喬遺產之範圍內，就本件借款負連帶償還責
    任。
六、從而，被上訴人基於消費借貸、共同繼承之法律關係，上訴
    人己○○部分並基於保證關係，請求上訴人己○○連帶給付
    1,084,700元，及如附表所示之利息及違約金，均有理由，
    應予准許。至對於上訴人乙○○、丙○○、戴惠欣請求予繼
    承戴龍喬遺產範圍內連帶給付1,084,700元，及如附表所示
    之利息及違約金，亦有理由，惟超過繼承之遺產部分仍請求
    連帶給付1,084,700元即無理由而應予駁回。其假執行之宣
    告亦失所附麗，應併予駁回。原審未即就上訴人乙○○、丙
    ○○、戴惠欣已為限定繼承之部分予以審酌，致未就其等三
    人之清償責任限縮於繼承遺產之範圍內即有未洽，上訴人乙
    ○○、丙○○、戴惠欣上訴指摘原審此部分判決不當為有理
    由，自應由本院將此部分判決廢棄改判如主文第2項所示；
    至原審就上訴人己○○部分為被上訴人勝訴之判決，並依兩
    造之聲請酌定擔保金額為准、免假執行之宣告，核無不合，
    上訴人己○○上訴請求就此部分廢棄改判為無理由，應予駁
    回。
七、據上論結，本件上訴為一部有理由，一部無理由，依民事訴
    訟法第450條、第449條第1項、第79條、第85條第2項，判決
    如主文。
中　　華　　民　　國　　94　　年　　7　　月　　 19　　日
                  民事第一庭    審判長法　官　王惠一
                                      法　官　林永茂
                                      法　官　蘇重信
上為正本係照原本作成。
不得上訴。
中　　華　　民　　國　　94　　年　　7　　月　　 19　　日
                                      書記官  黃文生
                                                   J
